# 特殊信托产品的会计处理

提问人：fuyi0624 时间：2010-12-08 15:34:32
版主，您好！有问题与您请教：
某投资公司A购买了信托公司B的一个两年期的信托产品，投资公司A与信托公司B及其他第三方信托投资者的三方协议内容如下：
（ 1 ）信托产品总额为人民币 1000 万元，其中，投资公司A占其总额的10%，其他第三方信托投资者占其总额的90%； （ 2 ）其他第三方信托投资者的投资额 900 万元，享有10%的固定年收益率； （ 3 ）对于信托产品的投资收益，在剔除了对第三方投资者的10%的利息后，其余盈亏部分全部由投资公司A承担； （ 4 ）信托公司对投资公司A收取占投资总额 1000 万元的的2%的固定管理费。
想请问， （ 1 ）对于投资公司A，将其投资的 100 万元在账上记录为可供出售金融资产是否正确？ （ 2 ）在资产负债表日，投资公司A对于公允价值变动，对第三方承担的利息费用，以及对信托公司的管理费该如何账务处理？ （我们的理解是因为A公司的投资成本只有 100 万元，故其只能反映其 100 万元对应的公允价值的变动，而其对第三方支付利息和对信托公司交管理费的义务又是真实存在的。但是如果只反映其负债，而未能完整反映其 1000 万总额的公允价值变动，好像又不配比。能否简单的直接计算出一个资产负债表日的收益净额，反映在资本公积中？）

回答人：chenyiwei
信托的条款通常很复杂，要详细分析信托协议的条款之后才能作出最终结论。 就你提供的背景信息看，我很怀疑该信托就是A公司控制的一个特殊目的实体（因为该信托运作中的剩余风险和报酬都由A享有或承担），应当纳入A公司的合并报表范围。

回答人：chenyiwei
回复 藤椅 fuyi0624 的帖子根据你提供的信息，个人处理意见： 1 、A公司将该信托纳入合并报表范围，在合并报表上反映该信托的全部资产、负债和收益状况。 2 、在合并报表中，该信托中由其他第三方提供的享受固定回报的资金列报为负债，固定回报支出列报为利息费用。支付给信托公司的管理费于支付时直接计入损益。 3 、该信托的净资产扣除管理费和其他第三方投入资金的本息之后的剩余部分，全部作为归属A公司的权益。

回答人：chenyiwei
回复 报纸 fuyi0624 的帖子信托本身是一个独立的会计主体（根据银监会发布的有关信托的监管规定），但本案例中的该信托属于合并报表准则所指的被A企业控制的特殊目的实体，需要纳入合并范围，而不能简单地把信托的资产、负债直接反映在A企业的个别报表中。

回答人：chenyiwei
回复 7 楼 candychai 的帖子在你说的例子中，要考虑这三个自然人和B公司是否共同控制该信托，即该信托实际上是受各方共同控制的实体。如果是，B应当对该信托中扣除优先级受益人权益后的剩余权益（次级受益人权益）按比例进行权益法核算。

回答人：chenyiwei
回复 9 楼 candychai 的帖子“股权投资”的概念是针对被投资单位为法人的情形的。对于信托产品的权益法核算，现行准则中没有统一的规定。个人理解可以在长期股权投资中列报，也可以在“其他非流动资产”项目中列报。但无论在什么项目中列报，均需对此信托的条款和特殊约定作出充分披露。